臺灣桃園地方法院民事判決　　　　　　 94年度重訴字第319號
原　　　告　華南商業銀行股份有限公司
法定代理人　乙○○
訴訟代理人　辛○○
複代理人　　丙○○
　　　　　　戊○○
　　　　　　壬○○
訴訟代理人　癸○○
被　　　告　甲○○
　　　　　　　　　　　巷6弄4.
被　　　告　庚○○
　　　　　　　　　　　3號4樓.
被　　　告　己○○
　　　　　　　　　　　段137.
上列當事人間請求清償債務事件，於民國96年3月28日辯論終結
，本院判決如下：
    主  文
原告之訴駁回。
訴訟費用由原告負擔。
    事實及理由
甲、程序部分:
    本件被告己○○未於言詞辯論期日到場，核無民事訴訟法第
    386 條各款所列情形，爰依原告聲請，由其一造辯論而為判
    決。
乙、實體部分:
一、原告起訴主張：
(一)原告於民國90年9 月14日依法受讓觀音鄉農會信用部之資產
    與負債。
(二)被告甲○○於81年11月10日邀同其餘被告庚○○、己○○為
    連帶保證人，向原告借款新台幣（下同）2,500 萬元，約定
    於83年11月10日到期，借款本金一次清償，利息按年息百分
    之10.25 按月計付，逾期在6 個月以內之部分，另按上開利
    率百分之十，超過6 個月部分，另按上開利率百分之二十計
    付違約金。詎上開借款，被告僅繳納本金及利息至82年6 月
    10日，即未再依約繳納，屢經催討，迄未清償，共計上積欠
    原告本金2,400 萬元及自82年6 月11日起至清償日止之利息
    、違約金，爰依借貸及連帶保證之法律關係，請求被告連帶
    清償迄今所積欠金額。
二、被告甲○○則以：伊從未在觀音鄉農會開戶，亦未向觀音鄉
    農會信用部借款，也沒有拿到錢，借據上之簽名，非其字跡
    。曾遺失身分證，有登報等語，資為抗辯。
三、被告庚○○則以:是保證人，但無力清償等語，資為抗辯。
四、被告己○○未於言詞辯論期日到場，亦未提出書狀作何聲明
    或陳述。
五、查原告主張被告甲○○於81年11月10日邀同其餘被告庚○○
    、己○○為連帶保證人，向原告借款2,500 萬元，約定於83
    年11月10日到期，借款本金一次清償，詎屆期未獲付款之事
    實，固據其提出借據、授信約定書為證，惟為被告甲○○所
    否認，並以上開情詞置辯，則本件兩造之爭點厥為：（一）
　　原告或觀音鄉農會與被告甲○○間有無借貸之合意？（二）
　　原告或觀音鄉農會與被告甲○○間如有借貸合意，原告或觀
　  音鄉農會有無交付2,500 萬元予被告甲○○？經查：
(一)按當事人主張有利於己之事實者，就其事實有舉證之責任，
    民事訴訟法第277 條定有明文。又民事訴訟如係由原告主張
    權利者，應先由原告負舉證之責，若原告先不能舉證，以證
    實自己主張之事實為真實，則被告就抗辯事實即令不能舉證
    ，或其所舉證據尚有疵累，亦應駁回原告之請求（最高法院
    17年上字第917 號判例意旨參照）。又按當事人主張有金錢
    借貸關係存在，須就其發生所須具備之特別要件即金錢之交
    付及借貸意思表示互相一致負舉證之責任，若僅證明有金錢
    之交付，未證明借貸意思表示互相一致者，尚不能認為有金
    錢借貸關係存在（最高法院81年台上字第2372號判決意旨參
    照）。本件原告主張被告甲○○向其借款2,500 萬元，既為
    被告甲○○所否認，則依舉證責任分配之原則，自應由原告
    就兩造間有借貸之合意及已為金錢之交付之事實，先負舉證
    之責任。
(二)原告以被告甲○○曾簽立2,500 萬元之借據、授信約定書、
    擔保放款帳卡，主張其與被告甲○○間確有2,500 萬元之消
    費借貸關係存在，而系爭借據、授信約定書、擔保放款帳卡
    上被告甲○○之簽名，經本院將之與被告甲○○當庭書寫之
    筆跡及先前於行政院國軍退除役官兵輔導委員會板橋榮譽國
    民之家榮民遺囑原本送請法務部調查局鑑定結果，認系爭借
    據、授信約定書之字跡之結構佈局、態勢神韻及書寫習慣與
    被告甲○○之字跡相符，然系爭擔保放款帳卡之字跡之結構
    佈局、態勢神韻及書寫習慣與被告甲○○之字跡不符，即系
    爭借據、授信約定書字跡與被告甲○○字跡筆劃特徵相同，
    然擔保放款帳卡字跡與被告甲○○字跡筆劃特徵不同，有法
    務部調查局96年1 月16日第0000000000號鑑定通知書在卷可
    稽，被告甲○○否認系爭借據、授信約定書非其所簽發，固
    非可取，然其否認簽立擔保放款帳卡，則屬可採。
(三)原告主張已匯款至被告甲○○位於觀音鄉農會帳戶之方式交
    付被告甲○○2,500 萬元等語，為被告甲○○所否認，辯稱
    從未在觀音鄉農會開戶等語。則本件尚應審究被告甲○○是
    否確實曾於觀音鄉農會開立帳戶，且原告或觀音鄉農會曾將
    上開借款匯入被告甲○○所開立之帳戶。查證人丁○○即原
    告所稱系爭借款之承辦人於本院審理時證稱: 「（提示系爭
    借據，本件2,500 萬元的借貸是否由你承辦？）應該是。（
    問: 本件你負責何事？）授信。（問: 你需否與借款人接觸
    ？）只有對保時他才來，是由我作對保。（你有看過對方？
    ）對保時會看。但是印象不深，因為客戶很多。（問: 對保
    時有何程序？）已經核可可以貸款時，我們會通知他來對保
    。（問: 對保何事？）確定金額沒有錯，他會提出身分證給
    我核對後，讓他簽名。（問: 本件有無對保？）有。（問:
    證人林有無看過在庭被告吳，請指認。當時是否由他去對保
    ？）只有看過一次，沒有印象，我忘記了，時隔十幾年。不
    可能這麼久還記得，而且每天接觸很多客戶。當場對保後就
    沒有見過面。（問: 當初對保時，有無留存身分證影本，請
    他簽名？）因為申辦時已經請他提出身分證影本，所以對保
    時不會請他提出身分證加以影印，但是會請他拿出身分證正
    本核對。（問: 當初申辦貸款時的身分證影本，是否有留存
    ？）應該會，除非有人抽走。（問: 申辦時，是否要在身分
    證影本上簽名？）不用。上面會蓋與正本無誤，我們一向不
    會要當事人在身分證影本上簽名。（問: 提示當初的傳票，
    案件核准時，會請借款人開帳戶，將資金存進去，當初開戶
    資料有無留存？）申請時，不會留存。（問: 開戶時，有無
    留存？）我們請他去活期存款那邊辦理，開戶是由會計部那
    邊處理，開戶時當事人一定要簽名。（問: 提示傳票，上面
    有證人林的蓋章，與證人林的承辦業務有何關係？）傳票是
    我開的，我們一開始會開，但是開戶的號碼是別人在編，這
    張票上面的字不知道是何人寫的，我只有寫金額，印章也是
    由我親手蓋的。（問: 你簽名蓋章時，有無戶號？）沒有，
    我開傳票時，會先寫金額，至於撥款不是由我負責，撥款到
    那一個帳戶是由會計處理。（問: 是否會寫戶名？）我做傳
    票的時候是空白的，我只幫他寫傳票上小寫的金額，我寫的
    時候戶號還沒有，戶名也沒有」（見本院96年3 月28日言詞
    辯論筆錄）。衡諸證人與兩造無親屬、故舊關係，且其所證
    述者，乃其自身參與部分，堪認中肯、可採。
(四)按在金融機構開立存款帳戶，除政府機關或公私法人或商號
    以外，因須於開戶申請書及印鑑卡上簽名，故應由本人親自
    辦理，並於印鑑卡上蓋用印鑑章後，始得開戶，以免淪為犯
    罪者逃避法律管制之漏洞，此為現行金融機構開戶之一般程
    序，為週知之事實。是倘若原告主張被告甲○○確實曾於觀
    音鄉農會開戶，則其當無於本院審理中，無法提出印鑑卡或
    其他證據證明被告甲○○曾於觀音鄉農會開戶之理；況觀之
    上開證人所述，系爭借款撥款時，證人僅填寫金額，但是該
    筆借款究竟匯入何帳戶則屬未明，是原告既無法舉證證明被
    告甲○○曾於觀音鄉農會開立帳戶，亦無法證明系爭借款確
    實已撥入被告甲○○之帳戶，或以其他方式交付被告甲○○
    ，原告自難認確已交付系爭借款予被告甲○○，被告甲○○
    以尚未收到借款為抗辯，尚屬可採。
六、綜上所述，本件原告主張被告於81年11月10日向其（觀音鄉
    農會）借款2,500 萬元云云，為不足採。是則原告主張被告
    甲○○及連帶保證人己○○、庚○○應返還借款云云，自屬
    無據。從而，原告本於消費借貸及連帶保證之法律關係，請
    求被告連帶給付2,500 萬元及自82年6 月11日起至清償日止
    按年息百分之五計算之利息，為無理由，不應准許。
七、本件事證已臻明確，兩造其餘之攻擊防禦方法及所提之證據
    ，經審酌後認均無礙判決之結果，爰不予一一論述。
八、據上論結，本件原告之訴為無理由，依民事訴訟法第78 條
    ，判決如主文。
中　　華　　民　　國　　96　　年　　4 　　月　　27　　日
                  民事第一庭    法　官　陳婉玉
以上正本係照原本作成
如對本判決上訴，須於判決送達後20日內向本院提出上訴狀
中　　華　　民　　國　　96　　年　　4 　　月　　27　　日
                                書記官　劉雅玲
